【裁判字號】    90,簡上,192
【裁判日期】    900802
【裁判案由】    清償債務
【裁判全文】
臺灣臺北地方法院民事判決  九十年度簡上字第一九二號
    上  訴  人  甲○○
    被上訴人    美商花旗銀行股份有限公司
                            設.
    法定代理人  鮑浩文      住台北市○○○路○段五十二號
    訴訟代理人  崔蒨如      住台北市○○○路○段二號十樓
右當事人間請求清償債務事件，上訴人對於中華民國九十年一月十七日本院臺北簡易
庭八十九年度北簡字第一六四一三號第一審判決提起上訴，本院判決如左：
    主  文
上訴駁回。
第二審訴訟費用由上訴人負擔。
    事實及理由
一、被上訴人主張：吳琛媺與上訴人於民國八十三年八月九日申請使用被上訴人所發
    行之威士信用卡而分別為主附卡持有人（主卡卡號0000000000000000、附卡卡號
    0000000000000000），依被上訴人信用卡約定條款第三條約定，正卡持卡人或附
    卡持卡人就各別使用信用卡所生應付帳款互負連帶清償責任，是上訴人既曾有消
    費附卡之記錄，自應依上開約定就各別消費款與主卡持卡人互負連帶清償責任，
    而吳琛媺即主卡持卡人迄八十八年八月三日止，簽帳消費共新台幣（下同）三十
    七萬九千三百四十元而未為給付，為此起訴請求吳琛媺及上訴人連帶給付上開積
    欠之信用卡款項及約定之利息及違約金。並聲明：上訴駁回。
二、上訴人則以：上訴人於八十八年八月接到被上訴人所寄發新一年度之附卡時，未
    為啟用手續，即表示上訴人不再使用被上訴人之信用卡，又上訴人曾於八十八年
    十月十八日寄發存證信函與被上訴人，告知未開卡使用之事實，故上訴人已非被
    上訴人之信用卡消費會員，與被上訴人間無契約關係存在，自不負連帶保證之責
    。又被上訴人新的信用卡約定條款規定：「若附卡消費未繳款，主卡需負償還責
    任，若主卡消費未繳款，則附卡無須負償還責任。」是被上訴人既有新舊契約之
    別，應比照中央法規標準法有從新從優原則之適用，被上訴人自有義務通知持卡
    人重新訂約始符公平，是上訴人既非主卡之持有人亦未消費，自無須負清償責任
    。並聲明：（一）原判決不利上訴人之部分廢棄。（二）右廢棄部分，駁回被上
    訴人在第一審之訴。
三、兩造不爭執之事實：
（一）吳琛媺與上訴人於民國八十三年八月九日申請使用被上訴人所發行之威士信用
      卡而分別為主附卡持有人，依信用卡約定條款第三條約定，正卡持卡人或附卡
      持卡人就各別使用信用卡所生應付帳款互負連帶清償責任，而吳琛媺即主卡持
      卡人迄八十八年八月三日止，簽帳消費共新台幣（下同）三十七萬九千三百四
      十元而未為給付，並有被上訴人提出之信用卡申請書影本一份、帳單影本三份
      為證。
（二）上訴人於八十八年八月接到被上訴人所寄發新一年度之附卡時，未為啟用手續
      ，又上訴人曾於八十八年十月十八日寄發存證信函與被上訴人，告知未開卡使
      用之事實，並有上訴人提出之存證信函影本一份為證。
四、本件兩造爭執之處，在於上訴人是否因未啟用新卡而免除本件清償之責，及上訴
    人得否依新的信用卡約款而不用對主卡持卡人之消費負責？經查：
（一）上訴人雖未啟用有效期限為八十八年八月至九十一年八月之附卡，惟上訴人為
      舊卡之附卡持有人不因此而受影響，是上訴人於舊卡之有效期限內，仍受原告
      信用卡約定條款之拘束，且依被上訴人提出之信用卡約定條款第三條約定，正
      卡持卡人或附卡持卡人就各別使用信用卡所生應付帳款互負連帶清償責任，則
      附卡持卡人對正卡持卡人使用信用卡所生應負帳款與正卡持卡人負連帶清償責
      任。而本件信用卡消費款為正卡之消費款，且最後之消費日為八十八年八月八
      日，為新卡啟用前之消費，有被上訴人提出之帳單影本三紙為證，是上訴人既
      為舊卡之附卡持卡人，依上開約定自需對正卡持卡人使用舊卡所生應負帳款與
      正卡持卡人負連帶清償責任，其主張因未啟用新卡而與被上訴人間已無契約關
      係存在等語即非可採。
（二）另上訴人對其主張根據被上訴人新的信用卡約定條款規定若主卡消費未繳款，
      則附卡無須負償還責任之事實，未能提出證明，又私人契約重當事人雙方之合
      意，與中央法規一體適用之情形有別，難謂有從新從優原則之適用，上訴人既
      有決定締約之自由，則兩造合意簽訂信用卡契約後，雙方均應受該契約約定條
      款之拘束，縱被上訴人嗣後與其他信用卡聲請者有不同之契約約款，亦與兩造
      之約定無涉，且依兩造約定條款被上訴人亦無通知持卡人重新訂約之義務，是
      兩造既未變更契約約款，則上訴人主張其非主卡之持有人亦未消費，依新的條
      款自無須負清償責任等語亦不可採。
五、綜上所述，上訴人為舊卡之附卡持有人，依兩造信用卡約定條款須就主卡持卡人
    即吳琛媺之舊卡消費款負連帶清償之責，從而原審判命上訴人與吳琛媺連帶給付
    三十七萬九千三百四十元，及自八十八年九月四日起至清償日止，按年息百分之
    二十計算之利息，暨按月以九百元計算之違約金，於法並無違誤。上訴意旨指摘
    原判決不當，求予廢棄改判，為無理由，應予駁回其上訴。
四、據上論結，本件上訴為無理由，依民事訴訟法第四百三十六條之一第三項、第四
    百四十九條第一項、第七十八條，判決如主文。
中      華      民      國    九十      年      八      月      二      日
                                民事第六庭審判長法 官  鄭純惠
                                                法 官  姜悌文
                                                法 官  胡宗淦
不得上訴
中      華      民      國    九十      年      八      月      二      日
                                                法院書記官  劉寶鈴


司法院資訊處製作；財團法人民間司法改革基金會備份。
